臺灣高等法院刑事判決　　　　　　　　94年度上易字第1255號
上　訴　人
即　被　告　丙○○
選任辯護人　張靜怡律師
上列上訴人因傷害等案件，不服臺灣臺北地方法院94年度易字第
257號，中華民國94年5月19日第一審判決（起訴案號：臺灣臺北
地方法院檢察署93年度偵字第7371號、第 10368號），提起上訴
，本院判決如下：
    主  文
原判決關於丙○○部份撤銷。
丙○○共同傷害人之身體，處有期徒刑貳月，如易科罰金，以參
佰元折算壹日。
    事  實
一、丙○○與陳俊良、乙○○（分別經原審法院判處有期徒刑 4
    月、3月確定）於92年12月14日凌晨1時40分許，欲至臺北市
    ○○街36巷 6號尋找陳俊良之真實姓名年籍不詳綽號「美國
    仔」之友人，因該處附近大樓外觀相似，陳俊良誤認甲○○
    位於臺北市○○街36巷 1號之住家為「美國仔」之住家，並
    鳴按甲○○住處電鈴，甲○○前往開門後，因陳俊良、乙○○、丙○○為瘖啞人士，無法清楚表達來意，與甲○○溝通
    不良，雙方復不相識，甲○○即欲將門關上，不讓 3人進入
    屋內。適陳俊良右手置於甲○○住處門板上，陳俊良為免右
    手遭夾傷，即以左手阻擋大門，並順勢將大門往內推開，陳
    俊良、乙○○、丙○○並認甲○○係故意夾傷陳俊良右手，
    心生不滿，未經甲○○同意，即無故進入住處屋內，共同基
    於傷害之犯意聯絡，徒手毆打甲○○，致甲○○受有頭皮多
    處血腫、頭皮 2處撕裂傷（1X1公分、2X0.1公分）、下唇潰
    瘍、左手多處血腫、左手無名指挫傷、胸骨前紅腫（約7X0.
    2 公分）、鼻樑皮下血腫、右眼眶皮下血腫、左肩皮下血腫
    、右鼻孔挫傷、左腳挫傷、右臉皮下血腫等傷害。
二、案經甲○○訴由臺北市政府警察局文山第一分局報請臺灣臺
    北地方法院檢察署檢察官偵查起訴。
    理  由
一、訊據上訴人即被告丙○○固坦承於上開時間，與陳俊良、乙○○前往甲○○住處，然矢口否認有傷害、侵入住宅等犯行
    ，辯稱：係見甲○○與陳俊良互毆時，始進入甲○○屋內勸
    架，並非無故侵入甲○○住處，亦無毆打甲○○等語。
二、惟查：被害人甲○○於警詢指稱：我於今天凌晨 1時40分左
    右在家睡覺時，忽然聽到有人急促按我家電鈴，我就起床並
    在大門詢問，當時隔著大門只聽到「嗯、嗯、嗯」的聲音，
    同時繼續急按電鈴，我就把大門稍微開啟門縫，沒想到竟有
    人往內推，我就用力想將門關住，但對方力量很大，就把我
    的大門推開，同時進入 3名男子。他們看到我後就不分青紅
    皂白動手攻擊我，好像要殺死我一樣等語。證人即甲○○女
    友陳立三於原審證稱：當時約凌晨1、2點，我聽到很急促的
    按門鈴聲音。後來聽到甲○○開他的房門，往門口走去，隔
    一會兒我也開門出來，聽到甲○○開大門的聲音，我往大門
    走時，看到陳俊良、乙○○、丙○○已經闖進玄關，甲○○
    在玄關用雙手抵住陳俊良不讓他進來，陳俊良一直打甲○○
    的頭，另外 2個人就一直推要進來，也是作勢要打等語。按
    被害人及證人陳立三，均與被告素不相識，復無怨隙，自無
    任意誣指被告之必要。二人指稱被告亦有侵入住宅參與毆打
    ，自屬可信。而被害人因遭被告及陳俊良、乙○○共同毆打
    後，受有頭皮多處血腫、頭皮 2處撕裂傷（1X1公分、2X0.1
    公分）、下唇潰瘍、左手多處血腫、左手無名指挫傷、胸骨
    前紅腫（約7X 0.2公分）、鼻樑皮下血腫、右眼眶皮下血腫
    、左肩皮下血腫、右鼻孔挫傷、左腳挫傷、右臉皮下血腫等
    傷害，亦有國立臺灣大學醫學院附設醫院診斷證明書在卷可
    稽。事證明確，被告侵入住宅及傷害犯行均堪以認定。
三、雖共同被告陳俊良、乙○○於偵查及原審供稱：被告與乙○○並未毆打甲○○，警詢因與警察溝通不良，警詢筆錄始記
    載 3人均有毆打甲○○等語。惟共同被告陳俊良於警詢供稱
    ：我們 3人都是以徒手方式與甲○○互毆等語。共同被告乙○○亦於警詢供稱：到達現場後，我們按門鈴由甲○○開門
    ，進入屋內，當我們要理論時，甲○○即發脾氣，結果發生
    衝突，後來陳俊良先動手毆打甲○○，是陳俊良提議到甲○○家，我們 3人都有動手毆打甲○○，是以徒手毆打等語。
    且卷內並無證據證明共同被告陳俊良、乙○○之警詢筆錄所
    載有虛偽不實。參以共同被告陳俊良、乙○○係於案發後即
    接受警員詢問，記憶本較日後於偵查、原審訊問清楚，自應
    以 2人警詢所稱為真實。共同被告陳俊良、乙○○於偵查、
    原審改稱被告未參與毆打被害人，要屬迴護被告之詞，不足
    為被告有利之認定。
四、按被告以外之人於審判外之言詞或書面陳述，除法律有規定
    者外，不得作為證據；而當事人、代理人或辯護人於法院調
    查證據時，知有刑事訴訟法第159條第1項不得為證據之情形
    ，而未於言詞辯論終結前聲明異議者，視為有前項之同意，
    刑事訴訟法第159條第1項、第159條之5 第2項分別定有明文
    。本件被害人於警詢指訴，固屬被告以外之人於審判外之言
    詞陳述。惟被告及辯護人均未於本院言詞辯論終結前，對被
    害人警詢所供之證據能力聲明異議，本院審酌被害人警詢係
    於自由意志下陳述，作為被告犯罪之證據，應屬適當，依刑
    事訴訟法第159條之5第2項規定，自有證據能力。
五、核被告所為，係犯刑法第277條第1項之傷害罪、同法第 306
    條第 1項之無故侵入他人住宅罪。被告與陳俊良、乙○○間
    ，有犯意聯絡及行為分擔，均為共同正犯。所犯 2罪間，有
    方法結果之牽連犯裁判上一罪關係，應從一重處斷。
六、原審對被告論罪科刑，固非無見。惟被害人於警詢指訴，係
    被告以外之人於審判外之言詞陳述。原審援引為被告本件犯
    罪之證據，卻未敘及理由依據，自有未洽。又被害人陳述犯
    罪過程，係屬證人身分，依刑事訴訟法第158條之3規定，應
    為具結；如未具結，其證言不得作為證據。本件被害人於偵
    查及原審指訴，既均未具結，依法應無證據能力，原審採為
    被告論罪之證據，亦有違誤。被告上訴，否認犯罪，固無理
    由，然原判決此部份既有可議，自應由本院將原判決撤銷。
    爰審酌被告平日素行、犯罪手段、被害人所受傷勢、犯後尚
    未與被害人和解，同時參酌被告參與毆打情節輕於共犯陳俊
    良、乙○○等一切情狀，量處如主文第 2項所示之刑，並諭
    知易科罰金之折算標準。
七、被告屬多重障礙之人，固有殘障手冊在卷為憑。惟卷內並無
　　證據證明被告係自幼瘖之人，且縱被告為自幼瘖之人，
    依本件被告於夜間侵入住宅毆打被害人成傷之犯罪情節，亦
    不宜依刑法第20條規定減輕其刑，併此敘明。
據上論斷，應依刑事訴訟法第369條第1項前段、第364條、第299
條第1項前段，刑法第28條、第277條第1項、第 306條第1項、第
55條、第41條第1項前段，罰金罰鍰提高標準條例第1條前段、第
2條，判決如主文。
本案經檢察官沈明彥到庭執行職務。
中　　華　　民　　國　　94　　年　　9 　　月　　8 　　日
　　　　　　　　　刑事第十一庭審判長法  官　陳祐輔
                                    法  官  楊炳禎
                                    法  官  陳國文
以上正本證明與原本無異。
不得上訴。
                                    書記官  蔡棟樑
中　　華　　民　　國　　94　　年　　9 　　月　　8 　　日
刑法第277條第1項：
傷害人之身體或健康者，處三年以下有期徒刑、拘役或一千元以
下罰金。
犯前項之罪因而致人於死者，處無期徒刑或七年以上有期徒刑；
致重傷者，處三年以上十年以下有期徒刑。
刑法第306條第1項：
無故侵入他人住宅、建築物或附連圍繞之土地或船艦者，處一年
以下有期徒刑、拘役或三百元以下罰金。
無故隱匿其內，或受退去之要求而仍留滯者，亦同。
